【裁判字號】    99,交聲,330
【裁判日期】    991103
【裁判案由】    聲明異議
【裁判全文】
臺灣屏東地方法院交通事件裁定         99年度交聲字第330號
原處分機關  交通部公路總局高雄區監理所屏東監理站
異  議  人
即受處分人  乙○○
上列異議人因違反道路交通管理處罰條例案件，對於原處分機關
於民國99年8 月11日所為之處分（原處分：屏監違字第裁82-V00
000000號），聲明異議，本院裁定如下：
    主  文
異議駁回。
    理  由
一、原處分機關以：異議人乙○○於民國99年7 月22日凌晨2 時
    18分許，在屏東縣政府警察局屏東分局民族派出所（裁決書
    誤為「屏東縣屏東市○○路」），有「拒絕接受酒精濃度測
    試之檢定」之違規事實，該派出所員警乃當場開單舉發，並
    經原處分機關依據道路交通管理處罰條例第35條第4 項之規
    定，裁處異議人吊銷大貨車普通駕駛執照及3 年內不得考領
    駕駛執照（罰緩已繳）。
二、異議意旨略以：異議人因配合員警回派出所，而遭員警以異
    議人酒後駕車為由要求酒測，異議人認因身體不適，故未能
    酒測，並無拒絕的酒測要求，為此不服，聲明異議云云。
三、按「汽車駕駛人，駕駛汽車經測試檢定有下列情形之一者，
    處新臺幣一萬五千元以上六萬元以下罰鍰，並當場移置保管
    該汽車及吊扣其駕駛執照一年；因而肇事致人受傷者，並吊
    扣其駕駛執照二年；致人重傷或死亡者，吊銷其駕駛執照，
    並不得再考領：一、酒精濃度超過規定標準。．．汽車駕駛
    人拒絕接受第一項測試之檢定者，處新臺幣六萬元罰鍰，並
    當場移置保管該汽車及吊銷該駕駛執照；如肇事致人重傷或
    死亡者，吊銷該駕駛執照，並不得再考領。」此道路交通管
    理處罰條例第35條第1 項第1 款、第4 項定有明文。又道路
    交通管理處罰條例第35條第4 項規定「拒絕酒精濃度測試之
    檢定」除應課予罰鍰60,000元外，並應當場移置保管該汽車
    及吊銷該駕駛執照，較諸同條第1 項規定酒後駕車之處罰更
    為嚴厲，目的在於不使拒絕酒精濃度測試檢定之駕駛人反而
    獲得寬典，否則無異鼓勵駕駛人拒絕接受測試，再衡以處罰
    之基礎，係因人體內酒精含量，自開始飲酒時隨飲酒量漸漸
    累積增加，而於完成飲酒時，體內酒精含量達到最高，隨後
    即依代謝率逐漸代謝，倘駕駛人遭員警攔停後，積極拒絕接
    受酒精測試或消極推諉拖延，致其體內酒精濃度因時間經過
    而逐漸代謝降低，對於其他立即配合測試之駕駛人顯有不公
    ，亦有礙警員職務之順利進行，是駕駛人不論以積極行為表
    示拒絕或以消極不配合方式排斥酒測，均屬「拒絕接受酒精
    濃度測試」。
四、次按，上開道路交通管理處罰條例第35條第4 項所處罰之違
    規行為係汽車駕駛人「拒絕測試檢定」之行為，惟警察在對
    汽車駕駛人為酒精濃度測試之要求，並非得以恣意為之，參
    照警察職權行使法第8 條第1 項第3 款之規定，須係對於已
    發生危害或依客觀合理判斷易生危害之交通工具，始得要求
    駕駛人接受酒精濃度測試之檢定，而實務上一般酒醉駕駛得
    以辨識的外觀行為，約有以下類型：(一)駕車不穩；(二)無視號
    誌存在或對號誌反應遲鈍；(三)違反速率限制規定；(四)險些撞
    及其他車輛或物體；(五)不依規定車道行駛；(六)失去方面感；
    (七)行駛中突然加速或減速；(八)轉彎幅度過大，即利用外側（
    內側）車道左轉或左轉未依規定轉入；(九)未保持適當行車距
    離；(十)無視其他用路者；(十一)駕駛人其他不正常之徵候等。是
    駕駛人如有上開情形之一或有多數情形時，應可認屬「已發
    生危害或依客觀合理判斷易生危害之交通工具」，而得對於
    駕駛人要求接受酒精濃度測試之檢定。
五、經查，證人即舉發員警甲○○於本院審理時證述：「（當時
    為何要向異議人酒測？）當時我和同事巡邏時看到異議人的
    行車不穩，我就跟隨到和平路將他攔下，攔下時異議人身上
    有酒味，所長開車帶著異議人，我開異議人的車一同回派出
    所，到派出所我們請異議人先漱口，然後進行酒測，他說口
    乾，我們就給他水喝，之後測的時候，異議人有含著，但吹
    氣不夠，所以儀器的數字沒有出來，大約測3 次（庭呈測試
    影片）。」等語（見本院99年10月12日訊問筆錄），且業經
    本院勘驗舉發經過之全程錄影光碟屬實，有錄影光碟在卷可
    供參照（本院卷第21頁）。故本件異議人確有消極不配合方
    式排斥酒測絕酒測之情形甚為灼然，故證人上開證言應為可
    採。職是，依上開客觀之情形即異議人駕駛上開車輛且行車
    不穩，經警攔查後發現異議人在車上且身上有酒味，已有相
    當之證據可懷疑異議人有酒後駕車之行為，是依上開說明，
    警察自得要求異議人接受酒精濃度測試之檢定。又本件舉發
    員警於開單告發之前確有向異議人提出告誡，並告以拒絕酒
    測之相關處罰，業經本院當庭勘驗屏東縣警察局屏東分局民
    族所函送之舉發經過之全程錄影光碟屬實，有錄影光碟在卷
    可供參照（本院卷第21頁）。故本件異議人確有拒絕酒測之
    情形甚為灼然。是則，異議人於99年7 月22日凌晨2 時18分
    許，在屏東縣政府警察局屏東分局民族派出所（裁決書誤為
    「屏東縣屏東市○○路」），有「拒絕接受酒精濃度測試之
    檢定」之違規事實，應可認定。至於異議人如認為未有酒後
    駕車行為，因員警僅有舉發、移送之權限，並無作事實認定
    而為行政裁罰、刑事處罰之權限，自應於員警舉發、移送後
    ，徇正當法律途徑提出異議或作刑事答辯，以尋求法律救濟
    ，詎異議人不思此途，竟以拒絕接受酒精濃度測試檢定之方
    式為之，自不得阻卻違法。
六、綜上所述，本件異議人既有上開違規之事實，則原處分機關
    依上開規定，裁處上開行政罰，於法即無違誤，異議人之異
    議無理由，應予駁回。
七、據上論斷，應依道路交通管理處罰條例第87條第2 項、道路
    交通案件處理辦法第19條，裁定如主文。
中    華    民    國    99    年    11    月    3     日
                    交通法庭    法  官  簡光昌
以上正本證明與原本無異。
如不服本裁定應於收受送達後5 日內向本院提出抗告書狀敘述抗
告之理由抗告於台灣高等法院高雄分院。
中    華    民    國    99    年    11    月    3     日
                                書記官  林祥玉

司法院資訊處製作；財團法人民間司法改革基金會備份。
